最高法院刑事判決　　　　　　一○○年度台上字第五九二一號
上　訴　人　台灣高等法院台南分院檢察署檢察官　
被　　　告　王瑞雄
上列上訴人因被告妨害性自主案件，不服台灣高等法院台南分院
中華民國一○○年六月十六日第二審更審判決（一○○年度重侵
上更(二)字第六二號，起訴案號：台灣台南地方法院檢察署九十四
年度營偵字第一三二四號），提起上訴，本院判決如下：
    主  文
上訴駁回。
    理  由
按刑事訴訟法第三百七十七條規定，上訴於第三審法院，非以判
決違背法令為理由，不得為之。是提起第三審上訴，應以原判決
違背法令為理由，係屬法定要件。如果上訴理由書狀並未依據卷
內訴訟資料，具體指摘原判決不適用何種法則或如何適用不當，
或所指摘原判決違法情事，顯與法律規定得為第三審上訴理由之
違法情形，不相適合時，均應認其上訴為違背法律上之程式，予
以駁回。本件檢察官上訴意旨略稱：證人陳○龍於案發時曾出聲
制止被告王瑞雄，並於第一審證稱摸女孩子那地方會被告云云，
，連陳○龍都知道撫摸女子胸部會被告，被告與當時未滿十四歲
之被害人乙女（真實姓名、年籍詳卷）非親非故，亦非素有情誼
之親密友人，竟於車行間強行自後面伸手撫摸乙女胸部私密處，
非藉此興奮或滿足自己之性慾，所為何事，且滿足性慾與否與時
間長短並無關係，原判決認被告之犯行僅構成強制罪，與經驗、
論理法則有違，對被告行為之目的為何，亦未說明，自有判決不
適用法則及適用不當之違法等語。
惟查，原判決依憑被告不利於己之部分供述，證人乙女、甲女（
乙女之母，真實姓名、年籍詳卷）、陳○龍之證詞等證據，資以
認定被告有原判決事實欄所記載之犯罪事實，因而撤銷第一審諭
知被告無罪之判決，改判論處被告成年人故意對少年犯強制罪刑
（處有期徒刑六月，減為有期徒刑三月，併諭知易科罰金之折算
標準），已詳述其所依憑之證據及認定之理由。且敘明：被害人
已證稱被告從後面伸手擺在伊胸口，伊把他的手撥開，他沒有摸
到伊乳房，他把手放在伊胸口時，就被伊撥開了云云，與陳○龍
證稱看到被告摸乙女之胸部及甲女證稱被告摸伊女兒胸部，被伊
女兒撥開，陳○龍有制止，伊就緊急煞車各云云，均相符合，自
堪採信。被告於案發時自車內後座伸手向前，僅欲短暫觸摸被害
人之胸口部位，並未深入衣內撫摸乳房，旋即為被害人撥開，當
時車內並有被害人多位親友在旁，尚非構成猥褻，僅應成立強制
罪。雖被告行為帶有調戲之意且讓被害人不舒服，而符合性騷擾
之要件，惟性騷擾防治法於民國九十四年一月十四日公布，於一
年後之九十五年一月十四日生效，被告行為時（九十四年八月二
十三日），性騷擾防治法尚未施行，自無從適用。又起訴事實已
敘及被告強行徒手撫摸乙女胸部等語，對被告強制行為之基本社
會事實既有所論述，自在起訴範圍內，爰變更起訴法條予以審判
等語甚詳。並以公訴意旨另以：被告與甲女係朋友關係，竟基於
強制猥褻之犯意，於九十四年八月二十三日上午某時，在甲女位
於台南縣學甲鎮住處（地址詳卷），見甲女十四歲以下之女兒即
被害人乙女，坐於客廳椅子上，遂強行徒手伸入乙女上衣衣領內
撫摸乙女之胸部，而對乙女強制猥褻得逞，認被告所為，亦涉犯
刑法第二百二十四條之一之加重強制猥褻罪嫌等語。經綜合調查
證據之結果，認該部分犯罪尚屬不能證明，以公訴意旨認該部分
與上開論罪科刑部分，有裁判上一罪關係，而不另為無罪之諭知
，亦在判決內加以敘明。原判決所為論述，核與卷證資料相符，
從形式上觀察，並無足以影響判決結果之違背法令之情形。按認
事採證、證據之取捨及證據證明力之判斷，俱屬事實審法院之職
權，苟無違背證據法則，自不能指為違法。本件原審審酌被告雖
伸手欲觸摸被害人胸口部位，然隨即為被害人撥開，並未觸及被
害人乳房，認尚未構成猥褻，據此認定被告僅成立本件強制罪之
犯罪事實，已分別在判決內詳述其認事採證、證據取捨及判斷之
理由，核與證據法則並無違背，為其職權之適法行使，自不能指
為違法。查刑法強制猥褻罪所稱之猥褻，係指性交以外，足以興
奮或滿足性慾之一切色情行為，亦即客觀上足以誘起他人性慾，
在主觀上足以滿足自己之性慾，且強制猥褻罪亦無處罰未遂犯之
規定。原判決理由已敘明被告雖以強暴手段摸被害人之胸口，然
為被害人所阻擋，並未觸及被害人乳房，已使被害人為身體被觸
摸騷擾之無義務之事，僅成立強制罪為原審認事採證職權之適法
行使，於法尚無不合。檢察官上訴意旨所指，或對於原判決究竟
如何違背法令，並未依卷內訴訟資料為具體之指摘，或徒憑己意
，就屬原審採證認事職權之適法行使，及原判決已經說明事項，
任意指摘為違法，核與法律規定得為第三審上訴理由之違法情形
，均不相適合，應認其關於加重強制猥褻部分之上訴違背法律上
之程式，予以駁回。又被告所犯刑法第三百零四條第一項之強制
罪部分，係屬刑事訴訟法第三百七十六條第一款規定不得上訴第
三審案件，因本件被告涉犯刑法第二百二十四條之一加重強制猥
褻罪嫌部分，如上業經本院以程序判決駁回，此部分自不得加以
審酌，併予指明。
據上論結，應依刑事訴訟法第三百九十五條前段，判決如主文。
中    華    民    國  一○○  年    十    月  二十八  日
                      最高法院刑事第八庭
                          審判長法官  黃  一  鑫  
                                法官  張  春  福  
                                法官  林  勤  純  
                                法官  李  錦  樑  
                                法官  宋  明  中  
本件正本證明與原本無異
                                      書  記  官  
中    華    民    國  一○○  年   十一   月    三    日
                                                     ｍ